臺灣高等法院臺南分院刑事判決　　　　 96年度上訴字第942號
上　訴　人
即　被　告　乙○○
　　　　　　　　　　號2樓
上列上訴人因毒品危害防制條例案件，不服臺灣嘉義地方法院96
年度訴字第612號中華民國96年7月23日第一審判決（起訴案號：
臺灣嘉義地方法院檢察署96年度毒偵字第944號），提起上訴，
本院判決如下：
    主  文
上訴駁回。
    事  實
一、乙○○前於民國（下同）八十九年間因施用毒品，經臺灣嘉
    義地方法院檢察署檢察官依原審法院八十九年度毒聲字第一
    八二二號刑事裁定執行強制戒治後，九十年十二月七日期滿
    ，復據該署檢察官以九十年度戒毒偵字第三七三號處分書為
    不起訴處分確定。強制戒治執行完畢釋放後五年內，又於九
    十三年間因施用毒品，經原審法院九十六年度訴字第一一九
    號判決判處有期徒刑七月，九十六年二月十四日確定（於本
    案尚不構成累犯）。詎仍不知悔改，基於施用第一級毒品海
    洛因之犯意，於九十六年四月十九日不詳時間，在嘉義市不
    詳地點之一家廟宇旁，以點燃內攙第一級毒品海洛因香菸復
    吸入所產生氣體之方式，施用第一級毒品海洛因一次。嗣於
    九十六年四月二十二日下午四時許，經警在嘉義市○區○○
    ○路與永安街交岔路口處查獲與吸毒人口鄭安良在一起，帶
    回警局時主動向警員表明有施用毒品，經驗尿後查獲。
二、案經嘉義市警察局第一分局報告臺灣嘉義地方法院檢察署檢
    察官偵查起訴。
    理  由
一、證據能力之認定：
    本件被告於本院言詞辯論終結前並未對於警訊調查筆錄之任
    意性有所爭執，且對正修科技大學超微量研究科技中心檢驗
    報告之證據能力亦無爭議。因被告於原審及本院審理時已坦
    承犯罪，自白其罪且與前開證據內容大致相符，又驗尿係警
    方得到檢方之概括授權且係依法而為，因而上開證據均有證
    據能力，合先敘明。
二、犯罪事實之認定：
    上揭事實業據被告於警詢、原審及本院審理時坦承不諱，而
    被告之尿液經採集送驗，呈嗎啡陽性反應結果，有卷附之正
    修科技大學超微量研究科技中心檢驗報告及代號與真實姓名
    對照表可查（警卷第六頁至第七頁）。又被告前於八十九年
    間因施用毒品，經臺灣嘉義地方法院檢察署檢察官依原審法
    院八十九年度毒聲字第一八二二號刑事裁定執行強制戒治，
    九十年十二月七日期滿，復據該署檢察官以九十年度戒毒偵
    字第三七三號處分書為不起訴處分確定。強制戒治執行完畢
    釋放後五年內，又於九十三年間因施用毒品，經原審法院九
    十六年度訴字第一一九號判決判處有期徒刑七月，九十六年
    二月十四日確定等情，均有臺灣嘉義地方法院檢察署刑案資
    料查註紀錄表、臺灣高等法院被告前案紀錄表附卷可參。是
    被告自白與事實相符，事證明確，其犯行堪以認定。
三、是否自首之認定：
  (一)犯人在犯罪未發覺之前，向檢察官或司法警察官告知其犯罪
    ，而不逃避接受裁判，即與刑法第六十二條規定自首之條件
    相符，不以言明自首並願受裁判為必要，又該條所謂未發覺
    之罪，固非以有偵查犯罪權之機關或人員確知其人犯罪無誤
    為必要，而對於其發生嫌疑時，即得謂為已發覺；但此項對
    犯人之嫌疑，『仍須有確切之根據得為合理之可疑者』，始
    足當之，若單純主觀上之懷疑，要不得謂已發生嫌疑（最高
    法院八十五年度台上字第四九０八號判決參照）。
  (二)本件被告上訴主張其係自首，應有自首減刑之適用等語。經
    查：
    1.被告於原審準備程序時即表明：「查獲當時我沒有戴安全
      帽，與另一位被告被抓到，我向警察承認我有前科且有吸
      毒」（見原審卷第十六頁），其於原審時即坦承其罪，依
      簡式審判程序審理，衡情所言應非虛假。
    2.證人即查獲之警員甲○○到庭證稱：「因為他和一個吸毒
      人口在一起，所以我們帶他回去，要驗尿時，被告才說他
      以前吸毒」（見本院卷第二十七頁），雖與被告所供被抓
      到警局即向警員表明有吸毒一節稍有不同（對是否要驗尿
      時才自動承認有所差異），但在尿液報告未出爐前，被告
      即主動供稱有吸毒一節則無差異。
    3.被告警詢筆錄第一頁警員之問話為：「警方於…你與毒品
      調驗人口鄭安良為警方盤查是否實在？是否願意隨同警方
      返回自排尿液送驗自清？」，被告答：「實在，我願意。
      」，接著警員即問其何時施用毒品。由上開筆錄之順序，
      可見被告並非因被警察查獲係「調驗人口」而被採尿，乃
      因與「調驗人口」在一起而「被懷疑」有吸食毒品，因而
      被要求採尿。
    4.徵之上情，警員係因見被告與「調驗人口」在一起，「主
      觀上」認為被告「可能」亦有吸毒，而要對被告驗尿。姑
      不論被告係至警局未被要求驗尿前即供稱有吸毒，或警員
      要求驗尿，被告自知犯行無法避免而主動供承，但警員查
      獲者係與被告在一起之「調驗人口」，當場並未查獲任何
      毒品或施用毒品之工具（如攙毒品之香菸或注射毒品之針
      筒等），質言之，警員雖在主觀上懷疑被告因為跟吸毒者
      在一起也可能吸毒，但「並無確切之根據得為合理之可疑
      」，揆之上開之說明，被告向警員主動供承有吸食毒品海
      洛因之行為，且主動同意驗尿，自仍應有自首之適用（至
      於是否減輕其刑則另行斟酌）。
四、按海洛因係毒品危害防制條例第二條第二項第一款所定之第
    一級毒品。被告前因施用毒品案件，經法院裁定強制戒治，
    移付執行完畢釋放後五年內，再度施用毒品為法院判處罪刑
    確定後，已如前述。被告本件施用毒品之時間雖在先前強制
    戒治執行完畢五年之後，但被告既在強制戒治執行完畢後「
    五年內再犯」另件施用毒品之罪名而為法院判處罪刑，已不
    合毒品危害防制條例第二十條第三項所稱「五年後再犯」應
    予觀察勒戒之規定（最高法院九十五年度第七次刑事庭會議
    決議參照）。是被告所為，係違犯毒品危害防制條例第十條
    第一項之施用第一級毒品罪。其因施用第一級毒品而持有第
    一級毒品之低度行為，應為施用第一級毒品之高度行為所吸
    收，不另論罪。又被告自首（主動告知有吸食毒品）而接受
    裁判（主動驗尿及坦承），符合自首之要件，然而九十五年
    七月一日刑法修正後，自首已改為「得減輕其刑」，是否減
    輕其刑由法院綜合審酌全部情狀而決定。本院認為本件被告
    雖已符合自首之要件，唯被告係被查獲與吸毒者在一起後始
    被要求驗尿，縱其未自首，警員亦將很快查出其犯罪事實，
    可見其自首對於發覺案情之幫助不大，且其自八十三年起已
    屢有施用毒品之前科，原審亦僅從輕量處有期徒刑九月，並
    減為有期徒刑四月又十五日，又得易科罰金，因認不再因其
    自首而減輕其刑。
五、原審以被告罪證明確，依毒品危害防制條例第十條第一項論
    罪科刑，並依中華民國九十六年罪犯減刑條例第二條第一項
    第三款、第七條、第九條減刑，並審酌被告之陳述及前開前
    案紀錄資料；被告因身染毒癮施用毒品之犯罪動機及目的；
    犯罪時未受明確之刺激；獨自一人以點燃香菸方式施用毒品
    之手段；已婚，一名子女，母親中風之生活狀況；前曾數度
    施用毒品之品行；本件係屬自戕行為，並無明顯被害人可言
    ；無視國家查緝毒品之禁令，違反注意義務重大，對於國家
    社會具有潛在危險性；犯罪後尚能坦承犯行之態度等一切情
    狀，判處有期徒刑九月，並因被告係於九十六年四月二十四
    日前犯罪，復依中華民國九十六年罪犯減刑條例第二條第一
    項第三款規定，減其刑期二分之一，併依該條例第九條規定
    諭知易科罰金，及依刑法第四十一條第一項前段諭知易科罰
    金之折算標準。本院認其認事用法核無違誤，量刑亦妥適。
    被告上訴意旨認其符合自首之規定雖有理由，然認原審量刑
    過重一節，因被告自八十三年起已屢有施用毒品之前科，為
    施用毒品之慣行犯，原審已審酌各種情狀，並考量被告已婚
    ，一名子女，母親中風之生活狀況及本件係屬自戕行為，並
    無明顯被害人可言，在被告素有毒品前科及法定刑「六月以
    上五年以下有期徒刑」之情境下，僅量處有期徒刑九月，顯
    係從輕量刑，因而被告認量刑過重，則無理由。又因本院認
    被告之自首不必減輕其刑，因而原審之量刑即無不當，本院
    認不必將原判決撤銷改判，而應駁回被告之上訴。
據上論結，應依刑事訴訟法第三百六十八條，判決如主文。
本案經檢察官范文豪到庭執行職務。
中　　華　　民　　國　　96　　年　　9　　 月　　19　　日
              刑事第六庭  審判長法　官  蔡  崇  義
                                法　官  曾  文  欣
                                法　官  杭  起  鶴
以上正本證明與原本無異。
如不服本判決，應於收受本判決後十日內向本院提出上訴書狀。
其未敘述上訴理由者並得於提起上訴後十日內向本院補提理由書
狀（均須按他造當事人之人數附繕本）「切勿逕送上級法院」。
　　　　　　　　　　　　　　　　書記官  陳  明  芬
中　　華　　民　　國　　96　　年　　9　　 月　　19　　日
附錄本案論罪科刑法條：
毒品危害防制條例第十條第一項
施用第一級毒品者，處六月以上五年以下有期徒刑。
